【裁判字號】    95,簡,381
【裁判日期】    951226
【裁判案由】    營業稅
【裁判全文】
臺北高等行政法院判決
                                     95年度簡字第00381號
原      告  承煬證券投資顧問股份有限公司
代  表  人  甲○○
被      告  財政部臺北市國稅局
代  表  人  許虞哲(局長)
上列當事人間因營業稅事件，原告不服財政部中華民國95年3 月
27日台財訴字第09500028140 號訴願決定，提起行政訴訟。本院
判決如下：
    主  文
原告之訴駁回。
訴訟費用由原告負擔。
    事  實
一、事實概要：原告於91年11月至12月間進貨，金額計新臺幣（
    下同）363,190 元（不含稅，未依法取得憑證，卻取得涉嫌
    虛設行號之先知實業有限公司（下稱先知公司）及百世全實
    業有限公司（下稱百世全公司）開立之統一發票3 紙，作為
    進項憑證申報扣抵銷項稅額，案經被告查獲，除核定補徵原
    告營業稅額18,160元外，並按所漏稅額處5 倍之罰鍰計90,8
    00元（計至百元止）。原告不服，申請復查，未獲變更，提
    起訴願亦經決定駁回後，遂提起本件行政訴訟。
二、兩造聲明：
    (一)原告聲明：訴願決定、復查決定及原處分均撤銷。
    (二)被告聲明：駁回原告之訴。
三、兩造之爭點：
    (一)原告主張之理由：
      1.按大法官釋字第275 號解釋意旨及行政罰法第7 條規定
        ：「違反行政法上義務之行為非出於故意或過失者，不
        予處罰。」行為人須因故意或重大過失，始具有高度可
        非難性及可歸責性。原告向遵守法令，凡購買貨物或勞
        務時，皆向賣方取得統一發票，作為進項稅額扣抵銷項
        稅額，而符營業稅法第33條規定，然如係賣方之不當行
        為，以虛設行號開立發票予原告，原告已盡最高注意，
        仍無法辨識其偽者，殆無故意、過失可言。申言之，因
        賣方先知公司、百世全公司開立之統一發票，其格式、
        記載事項與使用方法皆符統一發票使用辦法規定，對買
        方之原告而言，即行高度注意而求發現該二家公司為虛
        設行號者，實超乎常理，已逾善良管理人之注意義務，
        足認原告主觀上無可歸責性，自不應予處分。
      2.次按，行政以追求公益為目的，故行政處分應以達到行
        政目的所必要之最小限度為限始符合比例性原則。次按
        憲法保障人民的財產權、租稅法定主義而言，主管稽徵
        機關就事實認定除應負積極的舉證責任外，更不得就未
        具體事實主張類推擴張之適用。又原告誠心願意遵守法
        令之規定，惟對本案已盡最大注意義務，實無故意或過
        失之責任要件，被告不應逾越必要範圍，處以罰鍰，果
        欲處以罰鍰，亦以適當倍數（宜以一倍）為妥。
    (二)被告主張之理由：
      1.經查，原告於前揭期間取得涉嫌虛設行號先知公司及百
        世全公司開立發票計3 紙，合計銷售額363,190 元，虛
        報進項稅額18,160元之違章事實，有刑事案件移送書、
        調查函、先知及百世全公司涉嫌虛設行號相關資料分析
        表、專案申請調檔統一發票查核清單、原告提供之統一
        發票、出貨單及請款單附卷可稽，事證明確，又原告主
        張取得系爭發票係購買廣告用之特殊用紙及文具用品等
        ，依其提示帳冊資料及製作完成之廣告宣傳單，亦足證
        明確有進貨之事實。故原處分以原告進貨，未取得實際
        交易對象之發票，而以虛設行號之發票申報扣抵銷項稅
        額，核定補徵營業稅額18,160元，並按所漏稅額處5 倍
        罰鍰計90,800元，徵諸加值型及非加值型營業稅法（下
        稱營業稅法）第19條第1 第1 款、第33條、第51條第5
        款及財政部83年7 月9 日台財稅第831601371 號函釋規
        定，並無不合。
      2.又查，先知公司自91年9 月設立，僅申報91年11月至92
        年4 月等3 期營業稅，旋即擅自歇業，其涉嫌期間為91
        年11月至92年4 月，案關期間取得富陞興業有限公司（
        同案之涉嫌虛設行號集團）等不實進項憑證，金額佔其
        總進項金額比例為100%；另百世全公司亦自91年9 月設
        立，僅申報91年11月至92年6 月等4 期營業稅，旋即擅
        自歇業，其涉嫌期間為91年11月至92年6 月，案關期間
        取得安和富有限公司等涉嫌虛設行號集團之不實進項憑
        證，金額佔其總進項金額比例為100%，故其所申報之進
        項金額，顯係虛偽不實，則該等公司既無進貨事實，其
        銷貨所開立之發票，顯係虛開以幫助他人逃漏營業稅，
        已堪認定。又依原告提示之付款資料（先知公司及百世
        全公司之請款單）均以現金支付，尚難證明原告確有支
        付進項稅額與實際交易人，原告主張先知公司及百世全
        公司為其實際交易對象，核無足採。
      3.原告又主張不知上開公司為虛設行號，且已盡最高之注
        意，實無故意或過失，並說明系爭交易均與「張榮峰」
        接洽，且約定以現金付款云云。經查，先知及百世全公
        司91年度綜合所得稅給付清單中並無張榮峰之薪資扣繳
        資料，顯見其並非先知公司或百世全公司之員工，原告
        未經查證其來歷即與之接洽交易，顯有過失；又案關付
        款資料均以現金支付，金額單筆皆為10萬元以上，此並
        非小額零星支出卻以現金支付，顯有違一般交易常情，
        又該請款單之領款人只蓋公司大小章，無實際領款人之
        簽名，原告取得類此憑證卻不疑有異，即未善盡應有之
        注意，即有過失，難免卸其責。
    理  由
一、原告起訴時，被告之代表人為張盛和，嗣於訴訟中變更為許
    虞哲，茲據新任代表人具狀聲明承受訴訟，經核無不合，應
    予准許。又原告不服被告所為補徵營業稅額及罰鍰金額，合
    計未逾20萬元，依行政訴訟法第229 條規定，應適用簡易訴
    訟程序，爰不經言詞辯論，逕為判決，均合先敘明。
二、按「營業人當期銷項稅額，扣減進項稅後之餘額，為當期應
    納稅額或溢付營業稅額。…進項稅額，指營業人購買貨物或
    勞務時，依規定支付之營業稅額。」「營業人左列進項稅額
    ，不得扣抵銷項稅額：1.購進之貨物或勞務未依規定取得並
    保存第33條所列之憑證者。」「納稅義務人，有左列情形之
    一者，除追繳稅款外，按所漏稅額處1 倍至10倍罰鍰，並得
    停止其營業：五虛報進項稅額者。」行為時營業稅法第15條
    、第19條第1 項第1 款及第51條第5 款分別定有明文。又「
    本法第51條第5 款所定虛報進項稅額，包括依本法規定不得
    扣抵之進項稅額，無進貨事實及偽造憑證之進項稅額而申報
    退抵稅額者。」亦為同法施行細則第52條第1 項所明定。
三、本件被告以原告於91年11月至12月間進貨，金額計363,190
    元（不含稅），未依法取得憑證，卻取得涉嫌虛設行號之先
    知公司、百世全公司開立之統一發票計3 紙，作為進項憑證
    申報扣抵銷項稅額，而虛報進項稅額18,160元，除核定補徵
    原告營業稅額18,160元外，並按所漏稅額處5 倍罰鍰計90,8
    00元（計至百元止）之事實，為兩造所不爭，並有專案申請
    調檔統一發票查核清單、被告所為核定稅額繳款書及罰鍰處
    分書附原處分卷可稽，堪信為真實。故本件厥應審究者，係
    原告與先知、百世全公司有無實際之交易行為？及被告以原
    告取得虛設行號之發票申報扣抵銷項稅額，致虛報進項稅額
    ，依營業稅法第51條第5 款裁處罰鍰，是否有據？
四、經查：
    (一)按財政部83年7 月9 日台財稅第831601371 號函釋略以：
      「主旨：核釋營業人取得非實際交易對象所開立之統一發
      票，作為進項憑證申報扣抵銷項稅額案件之處理原則。說
      明…二、為符合司法院大法官會議釋字第337 號解釋意旨
      ，對於營業人取得非實際交易對象所開立之統一發票，作
      為進項憑證申報扣抵銷項稅額之案件，應視情節，分別依
      左列原則處理：(一)取得虛設行號發票申報扣抵之案件：1.
      無進貨事實者…2.有進貨事實者…(2)因虛設行號係專以出
      售統一發票牟取不法利益為業，並無銷貨事實，故取得虛
      設行號發票之營業人自亦無向該虛設行號進貨並支付進項
      稅額之事實，除該營業人能證明確有支付進項稅額予實際
      銷貨之營業人，並經稽徵機關查明該稅額已依法報繳者，
      應依營業稅法第19條第1 項第1 款規定，就其取得不得扣
      抵憑證扣抵銷項稅額部分，追補稅款不再處漏稅罰外，其
      虛報進項稅額，已構成逃漏稅，應依營業稅法第51條第5
      款規定補稅並處罰。…」係財政部基於中央稅捐主管機關
      職權，依大法官釋字第337 號解釋意旨，釋示營業人取得
      虛設行號之發票作為進項憑證申報扣抵之處罰原則，並未
      牴觸法律之規定，自得予援用。
    (二)被告因辦理金來富實業有限公司涉嫌虛設行號情事，查得
      其上游進項廠商先知及百世全等公司於91年11月至92年6
      月間無銷貨事實，竟虛開立不實統一發票予「承通國際股
      份有限公司」等營業人，涉嫌以詐術或不正當方式幫助他
      人逃漏營業稅，並經被告調取先知、百世全二家公司91、
      92年度進銷相關資料查核結果，其中先知公司自91年9 月
      設立，僅申報91年11月至92年4 月等3 期營業稅，旋即擅
      自歇業，其間，該公司並無進出口資料，卻取得進項發票
      49紙，進項金額計19,251,256元，且其進貨對象僅4 家，
      惟全數為涉嫌虛設行號開立之進項憑證，佔其總進項金額
      比例為100%；另百世全公司亦自91年9 月設立，僅申報91
      年11月至92年6 月等4 期營業稅，旋即擅自歇業，該公司
      亦無進出口資料，且取得國內進項發票計58紙，金額計43
      ,527,547元，惟進貨對象亦全數屬虛設行號，佔總進項金
      額比例為100%，此有被告稽查報告、先知、百世全二家公
      司相關資料分析表附原處分卷可稽，足認先知公司及百世
      全公司均為虛進虛銷循環開立發票互抵之實質虛設行號，
      原告自無可能與該等公司有實際交易之行為。
    (三)又原告主張係與百世全公司之業務代表「張榮峰」接洽進
      貨，並透過其介紹向先知公司進貨，均採貨到付現云云。
      惟查，依原處分卷所附先知及百世全公司91年度綜合所得
      稅給付清單所載，均無張榮峰之薪資扣繳資料；原告亦未
      能提供「張榮峰」之詳細年籍、住所以供查證，實難認其
      確係百世全公司之職員或有權代表該公司與原告訂約，亦
      無法查證原告有無支付進項稅額予實際銷貨之營業人，而
      原告未查證其所稱張榮峰者是否為百世全公司職員或有無
      代表該公司權限，且對持有先知公司名義發票前來送貨請
      款者毫無所悉，逕與之交易，而收受該二家公司名義開立
      之發票作為進項憑證，顯未盡查證義務，自難謂無過失。
七、綜上所述，被告以原告持非實際交易對象之先世、百世全等
    二家公司開立之統一發票為進項憑證，申報扣抵銷項稅額，
    ，而虛報進項稅額18,160元，且未能證明已支付進項稅額予
    實際銷貨之營業人，核定補徵原告營業稅額18,160元，並按
    所漏稅額處5 倍罰鍰計90,800元（計至百元止），揆諸前揭
    法條及函釋規定，於法並無違誤，訴願決定予以維持，亦無
    不合，原告仍執前詞，訴請撤銷，為無理由，應予駁回。
據上論結，本件原告之訴為無理由，爰依行政訴訟法第233 條第
1 項、第98條第3 項前段，判決如主文。
中    華    民    國    95    年    12    月   26     日
                            第二庭  法  官  蕭惠芳
上為正本係照原本作成。
本件以訴訟事件所涉及之法律見解具有原則性者為限，始得於本
判決送達後20日內向本院提出上訴狀並表明上訴理由，如已於本
判決宣示後送達前提起上訴者，應於判決送達後20日內補具上訴
理由（均按他造人數附繕本），且經最高行政法院許可後方得上
訴。
中    華    民    國    95    年    12    月   26     日
                                    書記官  李淑貞


司法院資訊處製作；財團法人民間司法改革基金會備份。
